臺灣臺北地方法院民事判決　　　　　　　　　　　　九十三年度簡上字第三一四號
　　上　訴　人　甲○○○
　　訴訟代理人　乙○○
　　被上訴人　　丙○○
右當事人間請求塗銷抵押權登記事件，上訴人對於中華民國九十三年二月五日本院台
北簡易庭九十二年度北簡字第二八八九０號第一審判決提起上訴，本院於民國九十三
年八月十一日言詞辯論終結，判決如下：
    主  文
上訴駁回。
第二審訴訟費用由上訴人負擔。
原判決主文第一項第一行「一二一六」之記載，應更正為「一二一一」。
    事實及理由
一、被上訴人起訴主張：被上訴人於民國（下同）七十四年間向上訴人借款新台幣（
    下同）四十二萬元，為擔保債務之履行，將被上訴人所有坐落宜蘭縣員山鄉○○
    段一一五四、一一七九、一二一一、0000-0000、一二九五、0000-
    0000、一三一三及一三三四等地號土地（下稱系爭土地）設定本金最高限額
    四十二萬元之抵押權予上訴人，存續期間自七十四年一月十五日起至同年十二月
    三十一日止，並於七十四年一月二十五日登記完成。嗣於八十一年間，訴外人即
    被上訴人之女劉素蓮代被上訴人與上訴人協商清償借款事宜，雙方約定由劉素蓮
    簽發支票五紙予上訴人代為分期清償四十二萬元，上訴人於支票兌領後，應無條
    件提供印鑑證明及圖章等供被上訴人塗銷前揭抵押權設定。詎上訴人將支票悉數
    兌領後，拒不依約配合辦理塗銷登記等情，爰求為命上訴人應將系爭土地所設定
    之抵押權登記予以塗銷之判決。
二、上訴人則以：八十一年間兩造協商時係約定以四十二萬元清償本金，利息部分被
    上訴人口頭同意另給付十萬元，於利息清償後才塗銷前揭抵押權登記。惟被上訴
    人僅還本金，而未依約清償利息，上訴人自得拒絕塗銷抵押權登記云云，資為抗
    辯。
三、原審為被上訴人全部勝訴之判決，上訴人不服提起上訴，並聲明原判決廢棄，被
    上訴人在第一審之訴駁回。
四、被上訴人主張其於七十四年間向上訴人借款四十二萬元，為擔保債務之履行，將
    其所有之系爭土地設定本金最高限額四十二萬元之抵押權予上訴人，存續期間自
    七十四年一月十五日起至同年十二月三十一日止，並於七十四年一月二十五日登
    記完成。嗣於八十一年間，訴外人即被上訴人之女劉素蓮代被上訴人與上訴人協
    商清償借款事宜，雙方約定由劉素蓮簽發支票五紙予上訴人，代為分期清償四十
    二萬元。惟上訴人將支票兌領後，拒不辦理塗銷抵押權登記之事實，業據提出系
    爭土地登記謄本、協議書、存證信函為證（見原審卷第八頁至第二十三頁），且
    為上訴人所不爭執，自堪信為真實。又被上訴人主張依清償協議書之約定，上訴
    人應配合辦理抵押權塗銷登記等語，雖為上訴人所否認，並以前詞置辯。惟查：
（一）查兩造於八十一年間協商系爭借款之清償事宜時，曾書立協議書，載明：被上
      訴人向上訴人借款四十二萬元，有系爭土地作抵押設定，被上訴人無法償還，
      由其女劉蓮出面代償，並開立支票五紙分期清償，上訴人於支票兌現後，並無
      條件提供印鑑證明與圖章供被上訴人作設定塗銷等語，有前揭協議書附卷可稽
      ，依上開約定，於前揭五紙支票兌現後，上訴人即應無條件提供印鑑證明及圖
      章等供被上訴人塗銷抵押權之設定，亦即負有配合辦理塗銷系爭抵押權之義務
      ，則被上訴人主張前揭支票已兌現，依約上訴人應配合辦理塗銷抵押權之設定
      等語，應堪採信。
（二）上訴人雖抗辯八十一年間兩造協商時係約定以四十二萬元清償本金，利息部分
　　　被上訴人另口頭同意給付十萬元，於利息清償後才塗銷前揭抵押權登記云云，
　　　惟為被上訴人所否認，上訴人復未能舉證以實其說，且與前揭協議書所載之內
　　　容不符，自難以遽信。況且，縱認被上訴人有口頭同意另給付上訴人利息十萬
　　　元，惟前揭協議書既清楚載明於清償四十二萬元之前揭支票均兌現後，上訴人
　　  即應無條件配合辦理抵押權之塗銷登記，則被上訴人未依約履行其支付利息十
　  　萬元之義務，亦僅係上訴人得否另行向被上訴人請求其給付利息之問題，上訴
      人仍不得執此拒絕配合塗銷系爭抵押權之登記，是上訴人抗辯因被上訴人未給
      付其利息，其得拒絕塗銷系爭抵押權云云，自非可取。
五、綜上所述：被上訴人依協議書之約定請求上訴人塗銷系爭抵押權，洵屬有據，應
    予准許。從而，原審所為上訴人敗訴之判決，並無不合，上訴論旨指摘原判決不
    當，求予廢棄改判，為無理由，應予駁回。惟原判決主文第一項第一行及其理由
    均將地號一二一一號之土地誤載為一二一六號，自應由本院予以更正。
六、至兩造其餘之攻擊或防禦方法，及未經援用之證據，經本院斟酌後，認為均不足
    以影響本判決之結果，自無庸一一詳予論駁，併此敘明。
七、據上論結，本件上訴為無理由，依民事訴訟法第四百三十六條之一第三項、第四
    百四十九條第一項、第七十八條，判決如主文。
中　　　華　　　民　　　國　　九十三　　年　　　八　　　月　　三十一　　日
                                        台灣台北地方法院民事第三庭
                                              審判長法  官  張靜女
                                                    法  官  張明輝
                                                    法  官  李宜娟
右為正本係照原本作成。
本判決不得上訴。
中　　　華　　　民　　　國　　九十三　　年　　　八　　　月　　三十一　　日
                                                法院書記官  高菁菁
